臺灣彰化地方法院民事判決　94年度訴字第194號
原　　　告　丁○○
訴訟代理人　林世祿律師
複代理人　　乙○○
被　　　告　彰化縣稅捐稽徵處北斗分處
法定代理人　丙○○
訴訟代理人　甲○○
被　　　告　戊○○
　　　　　　　　　　　號
　　　　　　庚○○
兼右二人
訴訟代理人　己○○○
上列當事人間請求確認所有權事件，本院於民國94年7月7日言詞
辯論終結，判決如下：
    主      文
確認原告就坐落彰化縣二林鎮○○段273號土地上如附圖所示甲
部分房屋（地面層、第二層、第三層、第四層，面積各為22.56
平方公尺）之所有權存在。
被告劉金鳳、戊○○應將前項房屋第三、四層交付原告。
原告其餘先位之訴駁回。
訴訟費用除撤回部分外由被告己○○○、戊○○、庚○○負擔10
分之8，餘由原告負擔。
    事實及理由
一、原告於起訴狀繕本送達被告己○○○、戊○○、彰化縣稅捐
    稽徵處北斗分處後，雖追加庚○○為被告，及追加聲明請求
    被告劉金鳳、戊○○將坐落彰化縣二林鎮○○段273號土地
    上如附圖所示甲部分房屋第三、四層交付原告，然被告己○○○、戊○○、彰化縣稅捐稽徵處北斗分處就此無異議而為
    本案言詞辯論，依民事訴訟法第255條第2項規定，視為同意
    追加。
二、原告起訴主張坐落彰化縣二林鎮○○段273號土地及其上如
    附圖所示乙部分房屋（建號322，門牌彰化縣二林鎮○○路
    ○段215號）原均為被告己○○○及戊○○之被繼承人詹本
    所建造，詹本於取得使用執照後，並於屋後增建如附圖所示
    甲部分房屋（地面層、第二層、第三層、第四層，面積各為
    22.56平方公尺）。嗣上述土地及房屋經彰化縣二林鎮農會
    聲請強制執行，因附圖所示甲部分並未測量及列入拍賣公告
    ，故原告於拍定取得該土地及房屋後，申請辦理稅籍變更時
    ，被告彰化縣稅捐稽徵處北斗分處即以此為由，認附圖所示
    甲部分仍為詹本所有，並以其繼承人己○○○為納稅義務人
    ，不准原告辦理該部分稅籍變更。迄至93年9月間，被告己○○○更將該甲部分建物的納稅義務人變更為被告庚○○。
    查附圖所示甲部分與乙部分房屋相通，為乙部分房屋之一部
    分，自屬原告所有。即認該甲部分非乙部分房屋之一部分，
    亦為從物，依民法第68條第2項規定，仍應隨同乙部分房屋
    一併移轉予原告所有。然被告等竟否認甲部分為原告所有，
    原告即有訴請確認，以除去不安狀態之必要。另詹本與原告
    間有買賣關係，然未將房屋交付原告，而被告己○○○、戊○○為詹本的繼承人，又占用甲部分房屋第三、四層，依民
    法第34 8條及第767條規定，自應將甲部分第三、四層交付
    原告等語，爰提起先位之訴，聲明：（一）確認原告就坐落
    彰化縣二林鎮○○段273號土地上如附圖所示甲部分房屋（
    地面層、第二層、第三層、第四層，面積各為22.56平方公
    尺）之所有權存在。（二）被告劉金鳳、戊○○應將上述房
    屋第三、四層交付原告。又倘甲部分房屋非屬原告所有，因
    土地為原告所有，依民法第348條及第767條規定，被告己○○○、戊○○亦負有將甲部分房屋拆除的義務，爰提起備位
    之訴，聲明：（一）被告己○○○、戊○○應將上述甲部分
    房屋拆除。（二）願意提供擔保，聲請宣告假執行。
三、被告等的聲明、陳述如下：
（一）被告彰化縣稅捐稽徵處北斗分處陳稱附圖所示甲部分建物
      不在拍賣範圍，故仍以原所有人為納稅義務人等語，並聲
      明駁回原告之訴。
（二）被告己○○○、戊○○、庚○○辯稱附圖所示甲部分房屋
      為詹本所蓋，不在拍賣範圍，且由被告己○○○繼承，並
      為納稅義務人而繳納房屋稅，即屬被告己○○○所有，被
      告己○○○占有使用自非無權占有。又詹本並未與原告訂
      立買賣契約，與原告間自無買賣關係。再者，被告己○○○因向被告庚○○借錢，已將甲部分建物的納稅義務人變
      更為庚○○。另甲部分建物的三、四樓現為被告己○○○
      所使用，被告戊○○並未使用等語，並聲明駁回原告之訴
      。
四、原告主張上述土地及其上如附圖所示乙部分房屋（建號322
    ，門牌彰化縣二林鎮○○路○段215號）原均為被告己○○○及戊○○之被繼承人詹本所建造，詹本於取得使用執照後
    ，並於屋後增建如附圖所示甲部分房屋（地面層、第二層、
    第三層、第四層，面積各為22.56平方公尺），嗣上述土地
    及房屋經彰化縣二林鎮農會聲請強制執行，因附圖所示甲部
    分並未測量及列入拍賣公告，故原告於拍定取得該土地及房
    屋後，申請辦理稅籍變更時，被告彰化縣稅捐稽徵處北斗分
    處即以此為由，認附圖所示甲部分仍為詹本所有，並以其繼
    承人己○○○為納稅義務人，不准原告辦理該部分稅籍變更
    ，迄至93年9月間，被告己○○○更將該甲部分建物的納稅
    義務人變更為被告庚○○等情，已經提出地籍圖謄本、建物
    登記謄本、土地登記謄本及彰化縣稅捐稽徵處北斗分處函等
    件為證，且有房屋稅籍紀錄表、契稅查定表及契稅申報書等
    件附卷可稽，並經本院調閱本院90年度執字第5773號執行卷
    查核屬實，及勘驗現場，囑託彰化縣二林地政事務所派員測
    量明確，製有勘驗筆錄、略圖並附圖之複丈成果圖在卷足憑
    ，且為被告等所不爭執，應認為真正。
五、惟原告主張附圖所示甲部分為乙部分房屋之一部分，屬原告
    所有一節，則為被告等所否認，並以前詞為辯。按依強制執
    行法所為之拍賣，乃買賣之一種，即債務人為出賣人，拍定
    人為買受人，而以拍賣機關代替債務人立於出賣人之地位（
    最高法院80年度台上字第143號判例參照）。查附圖所示甲
    部分與乙部分房屋（建號322）相連接，為利用乙部分房屋
    所加蓋、增建，無獨立的出入門戶，須經由乙部分房屋的大
    門進出，此經本院勘驗現場查明，並有勘驗筆錄及現場照片
    足據。可見附圖所示甲部分已與乙部分房屋附合而成為一整
    體，成為乙部分房屋之重要成分，依民法811條規定，於增
    建完成時，即由乙部分房屋的原所有權人詹本取得所有權。
    嗣原為詹本所有的乙部分房屋於90年6月29日經本院90年度
    執字第5773號清償債務事件查封，查封當時雖因被告己○○○在場陳稱該房屋無增建，故未予測量，致不知有附圖所示
    甲部分增建，而漏未就甲部分鑑價並記載於拍賣公告，即由
    原告於同年11月14日拍定，並經本院於同年月23日發給權利
    移轉證書，此經本院查閱上述案號執行卷甚明。然甲部分既
    為乙部分房屋之重要成分，則上述本院就乙部分房屋所為之
    查封、拍賣及移轉所有權的效力即應及於甲部分，甲部分自
    應隨同乙部分房屋一併由拍定人之原告取得所有權。被告等
    辯稱甲部分不在拍賣範圍，原告對之無所有權等語，不足採
    取。又原告既拍定取得乙部分房屋並甲部分增建，則其與詹
    本間即有買賣關係無誤。被告己○○○、戊○○、庚○○辯
    稱原告與詹本間無買賣關係等語，亦難採取。因此，原告主
    張附圖所示甲部分為乙部分房屋之一部分，屬原告所有一節
    ，亦應認為實在。
六、附圖所示甲部分增建既為原告所有，被告己○○○、戊○○
    及庚○○予以否認，原告對之訴請確認，即有即受確認判決
    之法律上利益。至於被告彰化縣稅捐稽徵處北斗分處雖亦否
    認原告就附圖所示甲部分增建有所有權，但原告所以對被告
    彰化縣稅捐稽徵處北斗分處提起本訴，乃因其就甲部分增建
    申請辦理稅籍變更，為被告彰化縣稅捐稽徵處北斗分處拒絕
    之故。查房屋稅之納稅義務人為何人，稅籍是否變更，涉及
    房屋稅之徵收，為稅捐稽徵機關的職權，以民事訴訟確認房
    屋的所有權，縱經判決勝訴確定，該確定判決亦無從拘束稅
    捐稽徵機關，使其依據判決變更稅籍。故原告對被告彰化縣
    稅捐稽徵處北斗分處提起本訴，顯無即受確認判決之法律上
    利益。因此，原告提起先位之訴，對被告己○○○、戊○○
    及庚○○請求確認附圖所示甲部分房屋（地面層、第二層、
    第三層、第四層，面積各為22.56平方公尺）之所有權存在
    ，為有理由，應予准許。然對被告彰化縣稅捐稽徵處北斗分
    處訴請確認甲部分房屋之所有權存在，即屬於法無據，應予
    駁回。
七、原告與詹本間就附圖所示甲部分房屋有買賣關係，且被告己○○○、戊○○為詹本的繼承人，已如前所述。又原告主張
    詹本未將甲部分房屋交付原告，且被告己○○○仍占有該甲
    部分房屋第三、四層的事實，復為告己○○○、戊○○所不
    爭執。則原告依繼承關係及民法第348條第1項規定，請求被
    告己○○○、戊○○交付甲部分房屋第三、四層，乃屬有據
    ，應予准許。然原告依民法第767條請求被告己○○○、戊○○交付甲部分房屋第三、四層，則屬於法不合。但其依繼
    承關係及民法第348條第1項規請求，既已准許，此部分自無
    庸駁回。
八、原告對被告己○○○、戊○○及庚○○先位之訴部分既應准
    許，則其對被告己○○○、戊○○提起備位之訴部分，亦無
    庸判決，附此敘明。
九、訴訟費用負擔的依據：民事訴訟法第79條。
中　　華　　民　　國　　94　　年　　7 　　月　　28　　日
                  民事第二庭   法　官　廖國佑
以上正本係照原本作成。
如對判決上訴，應於判決送達後20日內向本院提出上訴狀。
中　　華　　民　　國　　94　　年　　8 　　月　　2   　日
                      　　　   書記官　蘇美苓
